【裁判字號】    92,上訴,341
【裁判日期】    920218
【裁判案由】    偽造有價證券等
【裁判全文】
臺灣高等法院刑事判決                        九十二年度上訴字第三四一號
    上  訴  人  臺灣士林地方法院檢察署檢察官
    被      告  甲○○  男  三.
右上訴人，因被告偽造有價證券等案件，不服台灣士林地方法院，九十一年度訴字第
二五二號，中華民國九十一年十二月十五日第一審判決（起訴案號：台灣士林地方法
院檢察署九十年度偵字第五六八九號），提起上訴，本院判決如左：
    主  文
原判決撤銷，發回臺灣士林地方法院。
    理  由
一、公訴意旨略以：甲○○於民國八十七年三月間，任職七和實業股份有限公司（下
    稱七和公司）之業務員，負責銷售汽車，於同月二十七日，以分期付款之方式，
    銷售裕隆牌、牌照號碼為ＤＦ─七一九０號之汽車予客戶李清潭，並代表七和公
    司與李清潭簽立附條件買賣契約書，其明知李清潭無法提供二名連帶保證人，竟
    為做成該筆生意，利用其已知呂朝陽年籍資料之機會，未經呂朝陽之同意，盜刻
    呂朝陽之印章，並在李清潭位於桃園縣林口鄉之租屋處，於該契約書之連帶保證
    人欄位、授權書上，偽簽呂朝陽之名及蓋用呂朝陽印章，並於李清潭所簽發，面
    額為新台幣四十六萬五千九百八十四元之本票上，偽簽呂朝陽署押為共同發票人
    ，並持前開三項文書與七和公司審核，使該公司誤信為真准許分期付款，完成李
    清潭之汽車買賣行為，足以生損害於呂朝陽，因認被告涉犯刑法第二百零五條之
    偽造有價證券罪嫌。
二、原審判決略以：被告雖於起訴前之八十九年七月五日將戶籍遷入臺北縣汐止市○
    ○街二十巷三八號，但其自始從未住在該處，都是住在工作地點臺北市萬華區或
    桃園蘆竹鄉公司之營業所，且從設籍在汐止時，就沒有要住在汐止戶籍地之意思
    ，只是因為無處可設戶籍，所以只好遷入其父親在汐止市所承租之房屋地址，業
    據被告於原審調查時供述明確，與臺北縣警察局汐止分局員警查訪被告之父吳榮
    宗及其弟吳明騏時，吳榮宗、吳明騏均稱被告八十九年至今均未居住於前開汐止
    市之戶籍地等語互核相符，汐止分局並製有查訪報告表一紙附原審卷可稽。足見
    其自起訴前之八十九年設籍於汐止市上開地址至目前為止，客觀上均無居住於其
    戶籍地址之事實，主觀上亦無設住所於該處之意思，而足認其有久住該地之客觀
    事實與主觀意思，尚難僅因其戶籍登記仍設於臺北縣汐止市，而認定其住所地係
    在原法院轄區，因認該院對本案無管轄權云云，固非無見。按案件由犯罪地或被
    告之住所、居所或所在地之法院管轄，為刑事訴訟法第五條第一項所明定，查，
    被告於起訴前即八十九年七月五日已將其戶籍遷入臺北縣汐止市○○街二十巷三
    八號，該址並為被告之父之住所，被告且自承因無處設籍而遷入上址，被告顯有
    以上址為聯絡、通訊與對外往來之意思，難謂非其住所，且實務上向來亦以戶籍
    地為住所之客觀認定標準，並以為有無合法送達訴訟文件之依據。至被告另居住
    於工作地點臺北市萬華區或桃園縣蘆竹鄉公司之營業所，充其量應係其居所或所
    在地，不能以住所視之。原判決以被告未居住於上開汐止市之戶籍地，即否定該
    址非其住所，容有違誤。公訴人上訴意旨據以指摘原判決不當，即有理由，應由
    本院將原判決撤銷發回原法院另為適法之判決，並不經言詞辯論為之。
據上論斷，應依刑事訴訟法第三百六十九條第一項但書、第三百七十二條，判決如主
文。
中      華      民      國    九十二    年      二      月     十八     日
                        臺灣高等法院刑事第七庭
                                  審判長法  官  吳  啟  民
                                        法  官  施  俊  堯
                                        法  官  蘇  隆  惠
右正本證明與原本無異。
如不服本判決應於收受送達後十日內向本院提出上訴書狀，其未敘述上訴之理由者並
得於提起上訴後十日內向本院補提理由書（均須按他造當事人之人數附繕本）。
                                        書記官  周  素  秋
中      華      民      國    九十二    年      二      月     十九     日


司法院資訊處製作；財團法人民間司法改革基金會備份。
